【裁判字號】    98,簡上,984
【裁判日期】    990513
【裁判案由】    詐欺
【裁判全文】
臺灣桃園地方法院刑事判決             98年度簡上字第984號
上  訴  人
即  被  告  甲○○
上列上訴人即被告因詐欺案件，不服本院於民國98年9月2日所為
之九十八年度桃簡字第二六五○號第一審簡易判決（聲請簡易判
決處刑案號：九十八年度偵字第一二二一六號），提起上訴，本
院管轄第二審合議庭判決如下：
    主  文
原判決撤銷。
甲○○幫助意圖為自己不法之所有，以詐術使人將本人之物交付
，處有期徒刑參月，如易科罰金，以新臺幣壹仟元折算壹日。緩
刑貳年。
    事  實
一、甲○○可預見提供金融機構帳戶之存摺、提款卡及密碼予姓
    名年籍不詳之人使用，可能幫助不詳犯罪集團作為犯罪行為
    之工具，竟不違其本意而基於幫助詐欺之不確定故意，於民
    國98年3 月31日中午12時許，在桃園縣中壢市家樂福，將其
    向第一商業銀行嘉義分行申請之帳號00000000000 號帳戶之
    提款卡及密碼交予真實姓名年籍不詳之成年男子使用，以供
    該成年男子與其所屬之犯罪集團成員作為向他人施詐取得贓
    款之工具。嗣該詐騙集團成年成員基於意圖為自己不法之所
    有之犯意聯絡，於98年3 月31日某時許，由該詐騙集團所屬
    成年成員撥打電話給乙○○，佯稱其為MOMO購物台人員，向
    乙○○訛稱其先前向該公司訂購商品時，收據上誤簽為分期
    付款，須按指示至自動櫃員機操作方能取消分期付款設定云
    云，致乙○○陷於錯誤，於同日晚上8 時20分許匯入新臺幣
    （下同）二萬九千九百八十九元至上開帳戶內，所匯入款項
    旋遭提領一空。又該詐騙集團所屬成年成員另基於共同意圖
    為自己不法之所有之犯意聯絡於98年3月28日下午4時許起，
    分別撥打電話予丙○○，各佯稱為MOMO購物台及郵局人員，
    以同上方式詐騙丙○○，使其陷於錯誤而於98年3 月31日晚
    間7時30分許、7時32分許及7 時35分許，分別匯款六萬五千
    元、一千元及一千元至上開帳戶，旋均遭提領一空。嗣因乙○○發現有異，報警後循線查獲上情。
二、案經嘉義市政府警察局第二分局報請臺灣嘉義地方法院檢察
    署呈請臺灣高等法院檢察署檢察長令轉臺灣桃園地方法院檢
    察署檢察官偵查後聲請簡易判決處刑。
    理  由
一、被告以外之人於審判外之陳述，雖不符刑事訴訟法第一百五
    十九條之一至第一百五十九條之四之規定，而經當事人於審
    判程序同意作為證據，法院審酌該言詞陳述或書面陳述作成
    時之情況，認為適當者，亦得為證據；當事人、代理人或辯
    護人於法院調查證據時，知有刑事訴訟法第一百五十九條第
    一項不得為證據之情形，而未於言詞辯論終結前聲明異議者
    ，視為有前項之同意，刑事訴訟法第一百五十九條之五定有
    明文。本件認定事實所引用之供述證據，被告於本院審理時
    同意有證據能力（見本院卷第16頁），且本院審酌前開證據
    查無有何違反法定程序取得之情形，亦無顯有不可信與不得
    作為證據等情，故應認為有證據能力。至其餘非供述證據，
    本院亦查無有何違反法定程序取得之情形，亦應認有證據能
    力。
二、訊據被告甲○○固坦承有申辦上開帳戶，並於98年3 月31日
    中午12時許，在桃園縣中壢市家樂福將上開帳戶之提款卡及
    密碼交予真實姓名年籍不詳之成年男子，惟矢口否認有幫助
    詐欺之犯行，辯稱：伊係因為找工作，對方說要查詢其帳戶
    信用，伊始被騙而交付云云。經查：
（一）證人即被害人乙○○、丙○○就其等於上開時、地，遭詐
      騙集團成員以事實欄所載之方式行騙，致其等陷於錯誤，
      而將如事實欄所載之款項，分別匯入被告所申設之上開帳
      戶等情，於警詢時均指訴歷歷（見嘉義市政府警察局第二
      分局刑案偵查卷宗第8 至11頁，本院第23至25頁），並有
      乙○○、丙○○提供之匯款單據、第一商業銀行提供之被
      告開戶紀錄、存款明細分類帳與存摺影本等資料在卷可稽
      （見嘉義市政府警察局第二分局刑案偵查卷宗第12頁、第
      14至22頁，臺灣桃園地方法院檢察署檢察官九十八年度偵
      字第一二二一六號卷第21頁），且依前述第一商業銀行存
      款明細分類帳所示，乙○○、丙○○匯入上開帳戶之款項
      ，均已遭人提領一空，是被告申辦之上開帳戶確已供詐騙
      集團作為實施詐欺乙○○、丙○○財物犯行之用，殆無疑
      義。
（二）被告雖以上開情詞置辯，惟查，被告於警詢時先供稱：我
      於98年4月1日發現上開帳戶之提款卡遺失云云（見嘉義市
      政府警察局第二分局刑案偵查卷宗第3 頁），旋即改稱：
      我當時應徵工作將提款卡交給面試男子云云（見嘉義市政
      府警察局第二分局刑案偵查卷宗第3 頁），其所辯前後不
      一。且被告對他人是否知悉其提款卡密碼乙情，於警詢時
      供稱：為何會知道我的密碼我不知道云云（見嘉義市政府
      警察局第二分局刑案偵查卷宗第3 頁），於偵查中則改稱
      ：應徵時我交給對方提款卡等物，後來他又騙我給他密碼
      云云（見九十八年度偵字第一二二一六號卷第17頁），前
      後供述亦不一致。又被告於本院審理時供稱：我有找到我
      應徵工作的報紙云云（見本院卷第16頁），亦與其於偵查
      中供稱：我是在104 （人力銀行）登錄云云（見九十八年
      度偵字第一二二一六號卷第17頁）不符，足見其所辯不實
      ，要難採信。
（三）況且，一般應徵工作者，應先究明應徵公司之名稱、所在
      地及聯絡方式，並親自到該公司與其主管人員面試，始為
      常態，然本件被告竟在未究明應徵者之真實姓名、聯絡方
      式、或公司名稱及所在地前，即貿然在桃園縣中壢市家樂
      福交付上開帳戶提款卡，甚且提供密碼，顯與一般常情相
      悖。又提款卡除能供作存、提款項交易外，並不能查知帳
      戶申請人之信用狀況如何，是雇主縱有對被告之信用進行
      徵信之必要，亦非要求被告交付提款卡、密碼即可達其目
      的，被告既已成年，對此實難諉為不知，是其所辯均與常
      情悖離，自難採信。
（四）再者，金融帳戶為個人理財工具，亦事關財產權益之保障
      ，其與存戶之印鑑章、提款卡及密碼結合，其專屬性、私
      密性更形提高，自有妥為保管及防止他人任意使用之必要
      ，如非熟識或深得信賴之人，應無輕易交付上開資料之理
      。且近年來各種詐欺犯罪類型層出不窮，為掩飾不法行徑
      ，避免執法人員循線查緝，詐騙集團多利用人頭帳戶作為
      犯罪所得金額存、提款之用，已廣為媒體所披露，並為政
      府宣導之重點，故個人之金融帳戶如落入不明人士手中，
      極易被利用為與財產犯罪有關之犯罪工具，亦為一般人生
      活上所應有之認識，被告既已成年，衡情應可懷疑並預見
      將其帳戶之提款卡及密碼等資料交予他人，可能供不法詐
      騙份子用以詐使他人將款項匯入後，再加以提領之用，然
      被告竟仍將上開帳戶之提款卡及密碼交給不詳之人，依卷
      內事證，雖無證據證明被告知悉詐騙乙○○、丙○○之詐
      欺集團成員如何犯罪，或被告與該集團成員間有何共同正
      犯關係，惟被告既無從知悉且無法掌握帳戶是否遭人非法
      使用，則該等詐欺集團成員將被告提供之上開帳戶供作提
      領不法詐騙款項之用，顯然為被告所可預見且不違反被告
      之本意，被告自有幫助詐欺取財之不確定故意甚明。
（五）綜上所述，被告所辯僅係飾卸之詞，要無足採，本件事證
      明確，被告犯行堪以認定，應依法論科。
三、按刑法上之幫助犯，係對於犯罪與正犯有共同之認識，而以
    幫助之意思，對於正犯資以助力，而未參與實施犯罪之行為
    者而言（最高法院七十五年度台上字第一五○九號、八十八
    年度台上字第一二七○號判決意旨參照），故如未參與實施
    犯罪構成要件之行為，且係出於幫助之意思提供助力，即屬
    幫助犯，而非共同正犯。本件被告提供上開帳戶提款卡及密
    碼予某真實姓名年籍不詳之成年男子，使該名成年男子與所
    屬詐騙集團得施用詐術致令乙○○、丙○○陷於錯誤，因而
    匯款至上開帳戶內，是被告所為係參與詐欺罪構成要件以外
    之行為，且在無證據證明被告係以正犯而非以幫助犯之犯意
    參與犯罪之情形下，應認被告所為係幫助犯而非正犯行為。
    是核被告所為，係犯刑法第三十條第一項前段、第三百三十
    九條第一項之幫助詐欺取財罪。又被告以幫助之意思，參與
    構成要件以外之行為，為幫助犯，爰依刑法第三十條第二項
    規定，按正犯之刑減輕之。而被告以一幫助行為，幫助正犯
    詐欺乙○○、丙○○，侵害其等之財產法益，為想像競合犯
    ，應依刑法第五十五條之規定，從一重處斷。被告幫助詐欺
    集團成員對丙○○詐欺取財之犯行雖未經檢察官聲請簡易判
    決處刑，然與原聲請簡易判決處刑，且經本院論罪科刑部分
    有想像競合犯之裁判上一罪關係，亦為聲請簡易判決處刑之
    效力所及，本院依法自得併予審理。原審以被告事證明確，
    予以論罪科刑，固非無見，惟原判決未及審酌被告就丙○○
    部分之幫助詐欺取財犯行，尚有未洽，被告上訴意旨否認犯
    罪，雖無理由，惟原審判決既有上開可議之處，其判決自屬
    無可維持，而應由本院撤銷改判。爰審酌被告輕易提供上開
    帳戶之提款卡及密碼供他人犯罪使用，助長詐欺集團之猖獗
    ，並增加被害人尋求救濟之困難，復使犯罪之追查趨於複雜
    ，影響社會、金融秩序正常交易安全非微，及其僅坦承部分
    犯行之犯後態度欠佳，惟念其無前科紀錄，有臺灣高等法院
    被告前案紀錄表在卷可查，暨其犯罪之目的、手段、所生危
    害程度等一切情狀，量處如主文第二項所示之刑，並諭知易
    科罰金之折算標準。另被告交付不詳詐欺集團成員之上開帳
    戶提款卡，雖係供本件犯罪所用，惟因已交付予他人使用，
    且依卷存資料亦無從證明被告尚有保有所有權之意思，堪認
    已非屬被告所有，是該張提款卡即不予宣告沒收，併予敘明
    。
四、末查，被告前未曾受有期徒刑以上刑之宣告，有臺灣高等法
    院被告前案紀錄表在卷可憑，被告因一時失慮，致罹刑典，
    且業與乙○○、丙○○和解並賠償其等損害，有本院調解筆
    錄在卷足佐（見本院卷第48頁），足認被告經此刑之宣告後
    ，應能知所警惕，而無再犯之虞，本院認被告所受刑之宣告
    ，以暫不執行為適當，併予宣告緩刑二年，以啟自新。
據上論斷，應依刑事訴訟法第四百五十五條之一第一項、第三項
、第三百六十九條第一項前段、第三百六十四條、第二百九十九
條第一項前段，刑法第三十條第一項前段、第二項、第三百三十
九條第一項、第五十五條、第四十一條第一項前段、第七十四條
第一項第一款，刑法施行法第一條之一第一項、第二項前段，判
決如主文。
本案經檢察官馮浩庭到庭執行職務。
中    華    民    國    99    年    5     月    13    日
                  刑事第十二庭審判長法  官  魏于傑
                                    法  官  許雅婷
                                    法  官  李文娟
本件不得上訴。
以上正本證明與原本無異。
                                    書記官  蕭秀蓉
中    華    民    國    99    年    5     月    13    日
附錄本案論罪科刑法條全文：
刑法第三百三十九條第一項

司法院資訊處製作；財團法人民間司法改革基金會備份。
